【裁判字號】    98,訴,1528
【裁判日期】    980814
【裁判案由】    毒品危害防制條例
【裁判全文】
臺灣臺中地方法院刑事判決          98年度訴字第1528號
公  訴  人  臺灣臺中地方法院檢察署檢察官
被      告  乙○○
指定辯護人  本院公設辯護人  丙○○
上列被告因違反毒品危害防制條例案件，經檢察官提起公訴（97
年度偵續字第548號），本院判決如下：
    主  文
乙○○無罪。
    理  由
一、公訴意旨略以：被告乙○○前於民國（下同）93年間因違反
    毒品危害防制條例案件，經本院判處應執行有期徒刑1年2月
    確定，甫於96年1月24日因縮短刑期執行完畢。猶不知悔改
    ，乙○○竟基於販賣第1級毒品海洛因之犯意，（一）、於9
    6年9月8日下午13時許，以其所有之行動電話門號0000－000
    000號與甲○○之行動電話門號0000－000000號電話聯絡後
    ，於同日下午16時許，在其位於臺中縣大肚鄉○○路153號
    住處，以新臺幣（下同）1000元之價格，販賣第1級毒品海
    洛因1小包予甲○○1次。（二）、於96年9月7日下午14時許
    ，以上揭行動電話與陳樺之行動電話門號0000－000000號
    門號電話聯絡後，在陳樺位於臺中縣大肚鄉○○路○段532
    號住處，以1000元之價格，販賣第1級毒品海洛因1小包予陳
    樺1次。（三）、於96年9月8日下午17時31分許，以前揭
    電話與陳樺之上揭電話聯絡後，在陳樺之上揭住處，以
    1000元之價格，販賣第1級毒品海洛因1小包予陳樺1次。
    （四）、於96年3月間，以上揭行動電話門號與A1（真實姓
    名年籍詳卷）聯絡後，在臺中市○○路與平等街口之「久泓
    餐廳」，以4000元至5000元之價格，販賣第2級毒品安非他
    命1小包予A1。案經臺中縣警察局烏日分局報請臺灣臺中地
    方法院檢察署檢察官偵查起訴，因認被告乙○○涉犯毒品危
    害防制條例第4條第1項販賣第1級毒品及同條第2項販賣第2
    級毒品之罪嫌云云。
二、按犯罪事實應依證據認定之，無證據不得認定犯罪事實，又
    不能證明被告犯罪或其行為不罰者，應諭知無罪之判決，刑
    事訴訟法第一百五十四條第二項及第三百零一條第一項分別
    定有明文。而認定犯罪事實，所憑之證據，雖不以直接證據
    為限，間接證據亦包括在內，然無論直接或間接證據，其為
    訴訟上之證明，須於通常一般之人均不致於有所懷疑，而得
    確信其為真實之程度者，始得據之為有罪之認定，倘其證明
    尚未達到此一程度，而有合理性懷疑之存在時，即無從為有
    罪之認定，根據「罪證有疑，利於被告」之證據法則，即不
    得遽為不利於被告之認定（最高法院著有七十六年臺上字第
    四九八六號判例可資參照）。進一步言，認定犯罪事實所憑
    之證據，固不以直接證據為限，間接證據亦應包含在內，惟
    採用間接證據時，必其所成立之證據，在直接關係上，雖僅
    足以證明他項事實，而由此他項事實，本於推理之作用足以
    證明待證事實者，方為合法，若憑空之推想，並非間接證據
    （最高法院32年上字第67號判例意旨參照）。次按犯罪事實
    之認定，應憑真實之證據，倘證據是否真實尚欠明顯，自難
    以擬制推測之方法，為其判斷之基礎，而認定犯罪事實之證
    據係指足以認定被告確有犯罪行為之積極證據而言，該項證
    據自須適合於被告犯罪事實之認定，始得採為斷罪資料（最
    高法院五十三年臺上字第六五六號、二十九年上字第三一０
    五號判例可資參照）。且認定不利於被告之事實，須依積極
    證據，苟積極證據不足為不利於被告事實之認定時，即應為
    有利於被告之認定，更不必有何有利之證據，亦有最高法院
    三十年上字第八一六號判例可資參照。再按刑事訴訟法第一
    百六十一條已於九十一年二月八日修正公布，修正後同條第
    一項規定：檢察官就被告犯罪事實，應負舉證責任，並指出
    證明之方法。因此，檢察官對於起訴之犯罪事實，應負提出
    證據及說服之實質舉證責任。倘其所提出之證據，不足為被
    告有罪之積極證明，或其闡明之證明方法，無從說服法官以
    形成被告有罪之心證，基於無罪推定之原則，自應為被告無
    罪判決之諭知，亦有最高法院九十二年臺上字第一二八號判
    例可資參照。
三、公訴意旨認被告乙○○涉犯毒品危害防制條例第4條第1項販
    賣第1級毒品及同條第2項販賣第2級毒品之罪嫌云云，無非
    以上揭事實，有（一）、證人甲○○於警詢中之證述。（二
    ）、證人陳樺於警詢中之證述。（三）、證人A1於警詢及
    偵查中之證述。（四）、行動電話門號0000－000000之通聯
    1 份（證明被告於上述犯罪事實所述之時間，與證人甲○○
    、陳樺聯絡之事實。）。（五）、行動電話門號0000－00
    0000號、0000－000000號之申請資料（證明右揭行動電話門
    號分別為證人陳樺及證人甲○○之女友洪安琪申請之事實
    。）。（六）、臺灣臺中地方法院檢察署檢察官勘驗筆錄1
    份（證明證人陳樺與甲○○之警詢筆錄與其等在警局所述
    內容一致，用以證明犯罪事實（一）、（二）、（三））。
    （七）、證人陳樺警詢光碟1片（用以證明犯罪事實（二
    ）、（三）。）。（八）、證人甲○○警詢錄音帶1捲（用
    以證明犯罪事實（一）。），從而，被告避重就輕之詞，不
    足採信，被告犯嫌堪予認定為論據。本件訊之被告乙○○固
    不諱言其所使用之行動電話門號為0000－000000號，並無其
    他人使用，且係其弟（趙志三）名義所聲請，而其亦認識證
    人甲○○及陳樺，亦認識其所稱之Ａ1，其亦曾經以其所
    持用之行動電話0000－000000號與證人甲○○及陳樺聯繫
    通話過等之事實，惟堅詞否認有何毒品危害防制條例第4條
    第1項販賣第1級毒品及同條第2項販賣第2級毒品之犯行，辯
    稱：「伊絕未販賣第1級毒品海洛因給證人甲○○、陳樺
    ，亦未販賣第2級毒品甲基安非他命給Ａ1。係證人甲○○、
    證人陳樺、證人Ａ1陷害伊，其等所述不實。伊雖有於96
    年9月7日、96年9月8日與證人張耿坤、陳樺為多次通聯，
    但僅係單純聊天，並非為買賣毒品之事相互聯絡。證人張耿
    坤於警詢陳述，因他當日是因竊盜案被查獲，而他竟證述係
    向伊購買毒品，而且他也沒有採尿。而證人陳樺稱係警察
    要他那樣證述的。至於證人Ａ1是何人伊知道，伊沒有販賣
    第2級毒品甲基安非他命給證人Ａ1。並認為證人甲○○、陳
    樺、證人Ａ1之警詢供述係審判外之供述，並無證據能力
    ，證人Ａ1於偵訊之偵訊內容雖有具結惟無讓伊有交互詰問
    之機會，所以聲請傳喚Ａ1到庭進行交互詰問。如果伊有販
    賣毒品的話，伊自己不會到地檢署自己報到服刑。」等語。
四、本件經查（一）、證人張耿坤固於警詢中供述其於96年9月8
    日下午16時許，在被告位於臺中縣大肚鄉○○路153號住處
    ，以1000元之價格，向被告購買第1級毒品海洛因1小包云云
    （見台中縣警察局烏日分局中縣烏警偵字第960006665號刑
    事偵查卷宗第6頁（即96年10月6日警詢筆錄））。惟被告堅
    詞否認有交付或販賣第1級毒品海洛因予張耿坤之犯行，而
    證人張耿坤之上開警詢供述，因屬被告以外之人於審判外之
    陳述，依刑事訴訟法第159條第1項之規定，無證據能力，且
    證人張耿坤於其後偵訊中係證稱：伊警詢所述不實在，當時
    是伊與警察條件交換，警察說如果伊指認被告就不幫伊採尿
    ，事後也沒有對伊採尿，伊是以竊盜案件被移送的等語（見
    台灣台中地方法院檢察署97年度偵續字第548號卷第28頁）
    ，及其於本院98年6月19日審訊中到庭具結經實施交互詰問
    證述：伊未向被告購買過第1級毒品海洛因施用，伊當時製
    作警詢筆錄是和另一個警員談好條件，按照他們的方式來製
    作筆錄，他們叫伊配合製作筆錄，就不給伊採尿，當天伊是
    因竊盜案被移送，沒有被採尿，而伊於96年9月8日與被告聯
    絡是要找被告聊天、合資購買毒品和借錢等語（見本院98年
     6月19日審判筆錄）。證人甲○○均已明確證述其於警詢供
    述被告有販賣第1級毒品海洛因之犯行均屬不實，且無其他
    積極事證足資證明被告確曾有販賣或交付第1級毒品海洛因
    予證人甲○○之犯行，堪認證人甲○○之供述確屬前後不一
    ，且已明確證述其先前於警詢中不利於被告之供述內容非與
    事實相符，自不得以證人甲○○於警詢中有瑕疵之供述內容
    ，為被告涉有此部份販賣第1級毒品海洛因之事證。況被告
    雖有於起訴書所載之96年9月8日，與證人張耿坤有通聯多次
    之事實，但並無通聯內容可稽，無從確認被告與證人甲○○
    通聯之目的係為聯繫購買第1級毒品海洛因。而證人張耿坤
    復於偵訊及本院審訊中具結證述未向被告購買第1級毒品海
    洛因施用，自應為有利於被告之認定。（二）、證人陳樺
    固於警詢中供述其於96年9月7日下午14時許、96年9月8日17
    時31分許，在其位於臺中縣大肚鄉○○路○段532號住處，各
    以1000元之價格，向被告購買第1級毒品海洛因1小包云云（
    見台中縣警察局烏日分局中縣烏警偵字第960006665號刑事
    偵查卷宗第8頁（即96年10月13日警詢筆錄））。惟被告堅
    詞否認有交付或販賣第1級毒品海洛因予證人陳樺之犯行
    ，而證人陳樺之上開警詢供述，因屬被告以外之人於審判
    外之陳述，依刑事訴訟法第159條第1項之規定，亦無證據能
    力，且證人陳樺於其後偵訊中係證稱：伊警詢所述有部份
    不實在，是伊請被告開車載伊去向李昌擇買2000元第1級毒
    品海洛因，伊於警詢之所以說有向被告購買毒品，是因警察
    說伊與被告通聯很頻繁，就說伊向被告購買第1級毒品海洛
    因等語（見台灣台中地方法院檢察署97年度偵續字第548號
    卷第27、28頁），及其於本院98年7月17日審訊中到庭具結
    經實施交互詰問證述：伊於96年9月7日、96年9月8日有與被
    告乙○○電話聯繫，係要找被告乙○○一起合資去向林大可
    購買毒品，因伊沒有車子，所以要麻煩被告乙○○載送伊過
    去，而林大可以前叫做林昌澤，伊有親眼見過林大可這個人
    ，伊不是向被告乙○○購買毒品，都是和他一起出資購買，
    在警詢製作筆錄時，伊真的有跟警察說是和被告乙○○合資
    購買第1級毒品海洛因等語（見本院98年7月17日審判筆錄）
    。均已明確證述其於警詢供述被告有販賣第1級毒品海洛因
    之犯行均屬不實，且無其他積極事證足資證明被告確曾有販
    賣或交付第1級毒品海洛因予證人陳樺之犯行，堪認證人
    陳樺之供述確屬前後不一，且已明確證述其先前於警詢中
    不利於被告之供述內容非與事實相符，自不得以其於警詢中
    有瑕疵之供述內容，為被告涉有此部份販賣第1級毒品海洛
    因之事證。況被告雖有於起訴書所載之96年9月7日、96年9
    月8日，與證人陳樺間雖有多次通聯之事實，但無通聯內
    容可稽，無從確認被告與證人陳樺通聯之目的係為聯繫購
    買第1級毒品海洛因，證人陳樺復於偵訊及本院審訊中具
    結證述未向被告購買第1級毒品海洛因施用，自應為有利於
    被告之認定。（三）、證人A1固於警詢及偵查中證述其於96
    年3月間，於臺中市○○路與平等街口之「久泓餐廳」，以
    4000元至5000元之價格，向被告購買安非他命1小包云云。
    惟據證人A1於警詢中供述：伊總共向被告購買3次第2級毒品
    安非他命，伊是透過林昌賢而認識被告，96年農曆過年後被
    告約伊到臺中縣大肚鄉○○路○街村山隆加油站前，向伊兜
    售第2級毒品安非他命，伊以4000元代價向被告購買，相約
    於育英路平等街口的久泓餐廳交貨，第2次96年3月初，伊撥
    打被告電話，電話中說要向被告拿5000元，相約在育英路平
    等街口的久泓餐廳，被告開白色轎車過來，伊拿5000元給被
    告，被告給伊一包第2級毒品安非他命，第3次在96年7、8月
    ，伊撥打電話給被告說要向他盤1千元，被告約伊到2樓房間
    ，到房間伊拿1千元給被告，被告給伊一包第2級毒品安非他
    命云云（見台中縣警察局烏日分局中縣烏警偵字第96000666
    5號刑事偵查卷宗第10、11頁（即96年11月12日警詢筆錄）
    ）。惟其於偵訊中係證稱：伊曾經找被告一起去買第2級毒
    品安非他命，一人出一半的錢，也曾經拜託被告幫伊調毒品
    ，伊有一次直接向被告買過第2級毒品安非他命，約96年3、
    4月時，在久泓餐廳前，向被告購買4000元之第2級毒品安非
    他命云云（見台灣台中地方法院檢察署96年度偵字第28404
    號卷第37、38頁）。證人A1前後所述關於向被告購買第2級
    毒品安非他命之時間？購買第2級毒品安非他命之次數？購
    買第2級毒品安非他命之金額？前後證述顯有不一，其所供
    是否詳實可採，非無斟酌之餘地。況其於本院審訊中經兩次
    傳喚均未到庭，無從進行交互詰問以確認其證言之真實性，
    又其所證述與被告交易第2級毒品安非他命之時點，除其單
    一指述外，並無通聯記錄等資料相佐，若儘依一人指述，而
    認定被告確有證人A1所證稱之事實，亦極容易引起故陷被告
    於罪之道德危機，況其證言既存有上開瑕疵，自不得遽採為
    認定被告有罪之判決基礎。（四）、綜上論據，本件除證人
    張耿坤、陳樺、A1分別於警、偵訊之瑕疵指述外，查無其
    他積極之證據足以證明被告涉有公訴人指述之販賣第1級毒
    品海洛因及第2級毒品安非他命之犯行，復無被告乙○○其
    他經扣案之物證足認與被告所涉販賣第1級毒品海洛因及第2
    級毒品安非他命之犯行間有相當之關聯性，依據前揭法文及
    最高法院判例意旨釋示，本件尚難以有上開公訴意旨所舉之
    證據附卷可佐，及證人張耿坤、陳樺、A1分別於警、偵訊
    之片面且有上開瑕疵之陳述，即為被告乙○○不利之認定。
    又刑事被告依法不負自證無罪之義務，故在別無積極證據之
    情形下，自難違反刑事訴訟法第一百五十四條之規定，以單
    純前揭行為，即推定被告有何公訴意旨所指訴之販賣第1級
    毒品海洛因及第2級毒品安非他命之犯行。本件依公訴意旨
    所舉之證據，尚難認定被告確實有販賣第1級毒品海洛因及
    第2級毒品安非他命之事實，公訴意旨所指之證據顯尚未達
    於通常一般人均不致於有所懷疑，而得確信其為真實之程度
    。從而，揆諸首揭法文規定及最高法院判例意旨，並無任何
    積極證據足資證明被告有何公訴意旨所指訴之上開涉犯毒品
    危害防制條例第4條第1項販賣第1級毒品及同條第2項販賣第
    2級毒品罪嫌之犯行，自難僅憑公訴意旨片面之指訴而入罪
    。可認檢察官並未提出適合於證明犯罪事實之積極證據，並
    說明其證據方法與待證事實之關係，且經本院就卷內訴訟資
    料審酌，復無法獲得有罪之心證，參諸前揭說明，基於無罪
    推定之原則，即應為無罪判決之諭知。此外，復查無其他確
    切證據，足認被告有何上開犯行，不能證明被告犯罪，自應
    為無罪之諭知。
五、據上論斷，應依刑事訴訟法第三百零一條第一項，判決如主
    文。
中    華    民    國    98    年    8     月    14    日
                      刑事第四庭審判長法  官  許金樹
                                      法  官  陳如玲
                                      法  官  洪俊誠
以上正本證明與原本無異。
如不服本判決，應於判決收受送達後10日內向本院提出上訴狀，
上訴於臺灣高等法院臺中分院（並應敘述具體上訴理由及檢附繕
本）。上訴書狀如未敘述上訴理由，應於上訴期間屆滿後20日內
補提上訴理由書於本院（均須按他造當事人之人數附具繕本）「
切勿逕送上級法院」。
                                      書記官  蕭榮峰
中    華    民    國    98    年    8     月    14    日


司法院資訊處製作；財團法人民間司法改革基金會備份。
